臺灣彰化地方法院民事判決
111年度再易字第13號
再審原告    巫琨瑞  

再審被告    陳俊勇  
            胡清煌  
            胡國雄  
            胡馨月  
            福農住商有限公司


法定代理人  林綵淳  

上列當事人間確認優先承買權存在事件，再審原告對於本院110
年12月29日本院110年度簡上字第9號確定判決，提起再審之訴，
本院判決如下：
    主     文
再審之訴駁回。
再審訴訟費用由再審原告負擔。
    理     由
一、本件再審原告所提書狀含混不明，經本院111年度補字第471
    號裁定：若再審原告係對本院110年度簡上字第9號確定判決
    （下稱原確定判決、前案）提起再審之訴，請依法繳納裁判
    費新臺幣（下同）4140元等語後。再審原告即依該裁定意旨
    繳納裁判費，堪信再審原告係對原確定判決提起再審之訴。
    則再審原告與原確定判決無關之敘述，不在本件審理範圍，
    不予贅述。另再審原告所載再審被告21世紀不動產溪州寶斗
    加盟店福農住商有限公司，應為福農住商有限公司之誤，此
    觀原確定判決之記載即明，爰由本院逕以更正，先予敘明。
二、按再審之訴，應於30日之不變期間內提起；前項期間，自判
    決確定時起算，判決於送達前確定者，自送達時起算；其再
    審之理由發生或知悉在後者，均自知悉時起算，民事訴訟法
    第500條第1項、第2項前段分別定有明文。又提起再審之訴
    ，應依民事訴訟法第501條第1項第4款表明再審理由，及關
    於再審理由並遵守不變期間之證據，此為必備之程式。再審
    之訴不合法者，法院應以裁定駁回之，同法第502條第1項亦
    定有明文。查原確定判決係於111年1月3日送達予再審原告
    收受，為再審原告所自陳（見本院卷第34），且有送達證書
    附於該卷可稽（見該案卷第257頁）。而再審原告遲至111年
    7月6日始行提起本件再審之訴，有本院收文章日期可憑（見
    本院卷第9頁），自再審原告收受原確定判決達日即111年1
    月3日起，至其提起本件再審之訴之日即111年7月6日，顯已
    逾30日，則再審原告主張其再審之理由發生或知悉在後，自
    須表明關於再審理由遵守不變期間之證據。
三、再審原告主張略以（詳見歷次書狀）：
㈠、坐落彰化縣○○鎮○○段000○00000地號土地（下稱系爭土地)之
    原共有人即再審被告陳俊勇將其應有部分18分之1，以26萬
    元之價款，賣給再審被告胡清煌、胡國雄、胡馨月（下稱再
    審被告胡清煌等3人），原確定判決未針對「物權共有人增
    加2人」，侵害其他共有人法益論審，逕認再審原告之訴無
    理由，違反土地法34條之1第4項、第104條，民法第767條、
    第819條之2等規定。且系爭土地為農地，由再審被告胡清煌
    等3人共同買受再審被告陳俊勇應有部分18分之1，亦違反「
    防止共有土地或建物之細分，以簡化或消除共有關係，減少
    土地使用增加之成本，俾利或建物之管理與利用」之宗旨，
    及民法第71條之禁止規定，應撤銷所有權，回復原出賣人名
    義，由共有人優先購買，故原確定判決有民事訴訟法第496
    條第1項第1款規定之再審事由。
㈡、再審原告近日發現財政部國有財產署中區分署彰化辦事處針
    對國有土地補償金繳納通知書（下稱系爭通知書），其上記
    載共有權人為13人，其中新增2人部分，未經全體共有人同
    意，侵害原所有權人法益，故原確定判決亦有民事訴訟法第
    496條第1項13款規定之再審事由。爰依上開規定，提起本件
    再審之訴等語。
㈢、並聲明：
⒈原確定判決廢棄。
⒉再審被告胡清煌、胡國雄、胡馨月所有西寮段391地號（面積56
  .1平方公尺）、391-1地號（面積157.6平方公尺）之土地應有
  部分18分之1所有權移轉，由巫琨瑞共有人登記。
⒊請求「優先購買權給付票款」應是26萬元或陳俊勇之母報價20
  萬元，由法院依權責判決。
⒋再審及前審訴訟費用均由再審被告胡清煌等3人負擔。
四、經查：
㈠、再審原告主張原確定判決有民事訴訟法第496條第1項第1款再
    審事由部分：
　　再審原告雖以前詞主張原確定判決有同法第496條第1項第1
    款適用法規顯有錯誤之再審事由等語。然該款再審事由，於
    再審原告收受原確定判決後，即可知悉原確定判決有無適用
    法規顯有錯誤情事。則再審原告遲至111年7月6日始依上開
    事由，提起本件再審之訴，顯已逾30日不變期間，自不合法
    。
㈡、再審原告主張原確定判決有民事訴訟法第496條第1項第13款
    再審事由部分：
　　再審原告雖主張其近日發現系爭通知書，其上記載共有權人
    為13人，其中新增2人部分，未經全體共有人同意，侵害原
    所有權人法益，故原確定判決亦有民事訴訟法第496條第1項
    13款規定之再審事由等語。然查，再審原告並未證明其係於
    何時收受系爭通知書，已難認確屬民事訴訟法第496條第1項
    第13款所定之證物。又於前案審理時，再審原告110年4月6
    日書狀所提之財政部國有財產署中區分署彰化辦事處國有土
    地補償金繳納通知書，其上即記載「巫琨瑞等13人」（見前
    案二審卷第125頁），顯見再審原告於前案審理中，即已知
    悉共有人為「巫琨瑞等13人」，並非在原確定判決後，收受
    系爭通知書方知悉。是此部分再審原告主張原確定判決有同
    法第496條第1項第13款所定「發現未經斟酌之證物或得使用
    該證物」之再審事由云云，亦顯無再審理由。
㈢、再審原告本件訴之聲明，顯與原確定判決聲明請求之內容不
    同，顯係誤解再審之訴係針對原確定判決之救濟功能，亦難
    認合法。　　
五、民事訴訟法第502條規定：「再審之訴不合法者，法院應以
    裁定駁回之。再審之訴顯無再審理由者，得不經言詞辯論，
    以判決駁回之。」而所謂再審之訴不合法，係指再審之訴不
    合程式，或已逾期間、或法律上不應准許者而言（最高法院
    27年抗字第622號裁判意旨參照）。所謂再審之訴顯無再審
    理由，係依再審原告所主張之再審事由，不經調查即可認定
    在法律上顯無理由而不能獲得勝訴之判決者而言。查再審原
    告提起本件再審之訴，應認一部不合法，一部顯無再審理由
    ，本院爰不經言詞辯論，逕以判決一併予以駁回。
六、本件事證已臻明確，兩造其餘攻擊防禦方法及立論之證據資
    料，經本院審酌後，對判決結果不生影響，爰不逐一論述，
    併此敘明。
七、據上論結，本件再審之訴為一部為不合法，一部顯無理由，
    依民事訴訟法第502條第2項、第78條，判決如主文。
中　　華　　民　　國　　111 　年　　12　　月　　1　　日
              民事第三庭  審判長法    官   洪榮謙
                                法    官   林彥宇
                                法    官   洪堯讚
以上正本係照原本作成。
本判決不得上訴。
中　　華　　民　　國　　111 　年　　12　　月　　1　　日
                                書 記 官   李盈萩